臺灣高等法院刑事判決　　　　　　　　100年度上易字第463號
上　訴　人　臺灣板橋地方法院檢察署檢察官
被　　　告　陳世銘
上列上訴人因被告恐嚇案件，不服臺灣板橋地方法院99年度易字
第2023號，中華民國99年12月30日第一審判決（起訴案號：臺灣
板橋地方法院檢察署99年度偵字第11830號），提起上訴，本院
判決如下：
    主  文
上訴駁回。
    理  由
一、公訴意旨略以：緣被告陳世銘與陳淑宜（起訴書誤載為陳淑
    怡）交往期間，得知陳淑宜與前男友即告訴人楊宗憲有債務
    糾紛，竟意圖為自己不法之所有，於民國96年6月間某日，
    夥同某真實姓名年籍不詳、綽號「猴子」之成年男子，前往
    告訴人工作之「野宴餐廳」，強拉告訴人至臺北市大安區○
    ○○路SOGO百貨公司後面之公園，以其對陳淑宜不好，需要
    遮羞費為由，強迫告訴人簽立本票，並以「如果不付錢，你
    全家人都會有生命危險」等加害生命、身體、財產之事恐嚇
    告訴人，致其心生畏懼，而簽立票面金額分別為新台幣（下
    同）20萬元、100萬元及120萬元之本票各1紙予被告，因認
    被告涉犯刑法第346條第1項之恐嚇取財罪嫌等語。
二、按犯罪事實應依證據認定之，無證據不得認定犯罪事實；不
    能證明犯罪者，應諭知無罪之判決；刑事訴訟法第154條第2
    項，第301條第1項分別定有明文。又告訴人之告訴，係以使
    被告受刑事訴追為目的，是其陳述是否與事實相符，仍應調
    查其他證據以資審認（最高法院52年台上字第1300號判例意
    旨參照）。而所謂證據，須適於為被告犯罪事實之證明者，
    始得為斷罪之資料；如未能發現相當證據，或證據不足以證
    明，自不能以推測或擬制之方法，以為裁判之基礎（最高法
    院29年上字第3105號、40年台上字第86號判例意旨參照）。
    再刑事訴訟上證明之資料，無論其為直接或間接證據，均須
    達於通常一般之人均不致有所懷疑，而得確信其為真實之程
    度，始得據為有罪之認定，若其關於被告是否犯罪之證明未
    能達此程度，而有合理懷疑之存在，致使無從形成有罪之確
    信，根據「罪證有疑、利於被告」之證據法則，即不得遽為
    不利被告之認定（最高法院76年台上字第4986號判例意旨參
    照）。
三、本件檢察官認被告涉犯上開罪嫌，無非係以被告於警詢及偵
    查中之供述、證人即告訴人楊宗憲於警詢及偵查中、證人楊
    吳貴華於偵查中之證述為其主要論據。訊據被告固坦承伊於
    前揭時、地有偕同「猴子」一起去找告訴人等情，惟堅詞否
    認有何恐嚇取財之犯行，辯稱：伊只是叫告訴人不要騷擾陳
    淑宜，並未叫他簽本票，亦未恐嚇他等語。
四、經查：
  (一)按被告以外之人於審判外之陳述，雖不符合刑事訴訟法第15
    9條之1至第159條之4之規定，但經當事人於審判程序同意作
    為證據，法院審酌該言詞陳述或書面陳述作成時之情況，認
    為適當者，亦得為證據；當事人、代理人或辯護人於法院調
    查證據時，知有第159條第1項不得為證據之情形，而未於言
    詞辯論終結前聲明異議者，視為有前項之同意；刑事訴訟法
    第159條之5第1項、第2項分別定有明文。上訴人即檢察官、
    被告對於本判決下列所引用各項被告以外之人於審判外之陳
    述（包含書面陳述），於本院準備程序時，均表示無意見而
    不予爭執，且迄至言詞辯論終結前亦未再聲明異議，本院審
    酌上開證據資料製作時之情況，尚無違法不當及證明力明顯
    過低之瑕疵之情形，依上條規定，認例外均具有證據能力，
    且經本院於審判期日依法進行證據之調查、辯論，當事人於
    訴訟上程序權利，已受保障，先予敘明。
  (二)證人即告訴人楊宗憲於警詢、偵查及原審固均證稱：被告於
    96年6月間某日，偕同綽號「猴子」之成年男子前往伊工作
    之餐廳，強拉伊至附近小公園，以恐嚇之方式，強迫伊簽發
    票面金額分別為20萬元、100萬元及120萬元之本票交付被告
    等語甚明（見第6011號偵查卷第8頁第9251號偵查卷第5至6
    頁、原審卷第50頁反面至51頁）。惟觀諸楊宗憲於警詢時先
    稱：上開3紙本票，係被告夥同「猴子」至伊工作場所叫囂
    ，將伊強拉至SOGO百貨後面公園，以「遮羞費」為由，威脅
    伊簽發云云（見第6011號偵查卷第8頁），並未提及被告當
    時有何恐嚇話語，嗣於偵查及原審時始證稱：當時被告係以
    伊對陳淑宜「不好」，逼伊簽3紙本票，被告跟伊說「如果
    不給錢，伊家人會有生命危險」云云（見第9251號偵查卷第
    5頁、原審卷第51頁），顯見楊宗憲就被告指示其簽發前揭
    本票之緣由及有無恐嚇其家人會有生命危險等情，前後指訴
    已有不一。且楊宗憲於原審先稱：當時被告恐嚇伊，說會來
    找伊麻煩，被告實際如何說，伊不記得云云，旋又改稱：被
    告當時是說要找伊麻煩，也有說要找伊家人麻煩云云（見原
    審卷第54頁），益徵楊宗憲關於被告恐嚇之內容，先後所述
    亦屬迥異。再參以證人即楊宗憲之母親楊吳貴華於原審證稱
    ：楊宗憲曾向伊說過，被告曾在楊宗憲上班時，帶了2個人
    把楊宗憲從上班的地方帶到公園，叫楊宗憲簽本票，共簽了
    2張還是3張，確定應該是3張，楊宗憲只有跟伊說有簽這3張
    本票，借據也是在那時候簽的等語（見原審卷第57頁），亦
    與楊宗憲證稱：被告於95年11月8日，前往伊租屋處，恐嚇
    伊簽下300萬元、20萬元本票2紙及借據1紙交予被告等情（
    被告此部分犯行業經原審判處罪刑確定；見第6011號偵查卷
    第7、8頁、第9251號偵查卷第5、6頁、原審卷第50、53頁）
    ，顯不相符，自無法據以補強楊宗憲前揭指述之可信性。從
    而，顯難僅憑告訴人所為前後不一且有瑕疵之指訴，即遽認
    被告確有上開恐嚇取財之事實。
  (三)綜上所述，檢察官所舉之證據與所指出之證明方法，均無法
    證明被告確實有於前揭時、地恐嚇告訴人，致其心生畏懼，
    而簽立面額為20萬元、100萬元及120萬元之本票各1紙交付
    予被告，亦未足使本院確信被告有被訴此部分恐嚇取財之犯
    行。此外，復查無其他積極確切證據足證被告確有公訴意旨
    所指前揭行為，依照上開之說明，不能證明被告此部分犯罪
    ，自應為被告無罪之諭知。
五、原審諭知被告此部分無罪之判決，經核尚無違誤。檢察官雖
    以：「(一)楊宗憲就被告指示其簽發20萬元、100萬元及120萬
    元等3張本票一事，於警詢、偵訊及審理之指訴均為一致，
    堪信為真實，雖其母親楊吳貴華於原審證述共簽了2張還是3
    張，確定應該是3張，借據也是在那時候簽的等語，惟本件
    本票之簽發人係為楊宗憲，債務之處理者為其姊楊麗璇，楊
    吳貴華僅係聽聞於楊宗憲、楊麗璇姊弟2人，自屬較為不清
    楚本件情節者，縱其證述與楊宗憲所述情節有所不符，亦無
    以證明楊宗憲之證述有何瑕疵；(二)本件實不應僅因當事人就
    事實未予完整性之敘述，及前後言語僅指訴一部分為據，而
    認前後不一，況且，楊宗憲於偵查中係以證人身分，陳述前
    已被明確告知偽證罪之處罰，卻仍在偽證重典之心理壓力下
    於偵查中證述「他跟我說如果不給錢，我家人都會有生命危
    險」等語，其言應非子虛。雖其於審理時證稱「（被告如何
    威脅跟押著你？）恐嚇，就是說會來找我麻煩，被告實際如
    何說我不記得」等語，查本件審理時距案發時間已逾3年5月
    ，又楊宗憲曾發生過車禍，腦部受過傷，其記憶能力自有減
    損，是其證稱不記得亦屬合理；(三)被告從警詢、偵查至審理
    ，就本案全部犯行均一再飾詞狡辯，直至審結時，被告始就
    起訴書所載之犯罪事實一、(一)部分認罪，並稱其知道錯了等
    語，且其亦知楊宗憲之姊姊楊麗璇因本件所指之本票債務至
    今音訊全無，而被告稱起訴書所載之犯罪事實一、(一)所指之
    本票已返還楊麗璇，則為何楊麗璇至今還不敢出現，顯見應
    另有上開3張本票已流至錢莊，致楊麗璇為躲避錢莊之人而
    未能提出上開3張本票影本或資料到庭作證。」等語，指摘
    原判決不當，提起上訴。惟本件檢察官起訴書所列證據及卷
    內訴訟資料，經本院逐一剖析，參互審酌，無從獲得有罪之
    心證，均如前述。檢察官上訴意旨，並未提出新事證，僅就
    原審採證之職權行使再為爭執，核無理由，上訴應予駁回。
據上論斷，應依刑事訴訟法第368條，判決如主文。
本案經檢察官黃騰耀到庭執行職務。
中    華    民    國   100    年    5     月    17    日
                     刑事第五庭  審判長法  官  李英勇
                                       法  官  白光華
                                       法  官  崔玲琦
以上正本證明與原本無異。
不得上訴。
                                       書記官  馬佳瑩
中    華    民    國   100    年    5     月    18    日